臺灣高等法院臺南分院刑事裁定
111年度抗字第732號
抗  告  人  
即  受刑人  鄭佳勝



上列抗告人因聲明異議案件，不服臺灣臺南地方法院中華民國11
1年8月23日所為111年度聲字第1328號裁定，提起抗告，本院裁
定如下：
    主  文
抗告駁回。
    理  由
一、抗告意旨略以：㈠抗告人即受刑人自民國110年9月19日入臺
    南監獄服刑9年刑期，這9個月當中完全無任何人寄錢給受刑
    人，主要原因是受刑人已經與親人完全失聯，母親也已經完
    全放棄了，朋友亦無寄錢給受刑人，故受刑人實在沒有錢可
    以供執行犯罪所得，受刑人在監所保管金結餘為0元。檢察
    官執行函文只有註明請酌留必要費用，並無必須酌留在監必
    要費用新臺幣（下同）6仟元等語，檢察官執行函文遺漏重
    要事項，致受刑人權益喪失無存，應該酌留受刑人必要生活
    費用6仟元始合法。㈡受刑人沒有親人，在外僅一人獨居，只
    靠在監勞作金每月微薄幾佰元來支撐日常生活，要等勞作金
    留存一段時間後，才可能超過6仟元，檢察官到時候再發函
    就超過6仟元部分餘額扣款，請求撤銷檢察官執行函文，並
    重新發函給受刑人，並載明應酌留必要生活費用2個月6仟元
    。㈢除生活費用外，受刑人有特殊原因或特殊醫療因素，應
    個別審酌，受刑人是愛滋病患者，每月都要看診感染科和身
    心科，都要扣款，並不是由監所提供必要醫治，受刑人免疫
    力只有一般人十分之一至十分之二，常會生病，容易感冒發
    燒，隨時有掛號看診的必要，這部分的金額少則幾佰元，多
    則數仟元，所以受刑人才會主張必要生活費用以6仟元為適
    當，或酌留2個月6仟元等語。
二、受刑人或其法定代理人或配偶以檢察官執行之指揮為不當者
    ，得向諭知該裁判之法院聲明異議，刑事訴訟法第484條定
    有明文。次按按罰金、罰鍰、沒收、沒入、追徵、追繳及抵
    償之裁判，應依檢察官之命令執行之；前條裁判之執行，準
    用執行民事裁判之規定；對於薪資或其他繼續性給付之債權
    所為強制執行，於債權人之債權額及強制執行費用額之範圍
    內，其效力及於扣押後應受及增加之給付；債務人對於第三
    人之債權，係維持債務人生活所必需者，不得為強制執行，
    刑事訴訟法第470條第1項前段、第471條第1項及強制執行法
    第115條之1第1項、第122條第2項分別定有明文。強制執行
    法對於維持債務人生活客觀上所需者，非欲藉此而予債務人
    寬裕之生活，而係兼顧人權，認有酌留之必要，即使對於抗
    告人「維持生活客觀所需」之標準或有差別，此項規範之適
    用亦無例外，上開刑事訴訟法第471條第1項規定沒收裁判之
    執行「準用」執行民事裁判之規定，就保障抗告人獄中人權
    之意旨，維持抗告人於監獄生活中最低生活所需之規範目的
    而言，在此範圍內亦有準用（最高法院110年度台抗字第200
    3號裁定參照）。而監獄為受刑人保管之保管金及勞作金，
    性質上均屬受刑人對於監獄之債權，於法並無不得執行之情
    事，惟為兼顧受刑人在監執行之生活所需，仍宜依強制執行
    法有關規定，酌留受刑人在監獄生活所需之金錢。又「為維
    護受刑人身體健康，監獄應供給飲食，並提供必要之衣類、
    寢具、物品及其他器具」、「罹患疾病經醫師評估認需密切
    觀察及處置之受刑人，得於監獄病舍或附設之病監收容之」
    、「受刑人受傷或罹患疾病，有醫療急迫情形，或經醫師診
    治後認有必要，監獄得戒送醫療機構或病監醫治」，為109
    年7月15日修正施行監獄行刑法第46條第1項、第58條、第62
    條第1項所明定。是受刑人在監獄之給養及醫治，已由國家
    負擔，受刑人所需者應僅小額支出，於酌留所謂「生活所必
    需者」，亦當以此度量始為妥適（最高法院110年度台抗字
    第1415號裁定參照）。　　
三、經查：
㈠、受刑人因違反毒品危害防制條例案件，經原審法院以109年度
    訴字第645號判決諭知沒收犯罪所得共計16,800元，上訴後
    ，由本院以110年度上訴字第44號判決上訴駁回，110年6月4
    日確定。確定判決關於沒收部分經臺灣臺南地方檢察署以11
    0年度執沒字第1363號案件分案執行，執行檢察官於111年6
    月1日以南檢文卯110執沒1363字第1119037737號函行文法務
    部矯正署高雄戒治所，內容略以：請提撥貴監受刑人鄭佳勝
    之財產（含勞動金、保管金）以抵償其犯罪所得新臺幣16,8
    00元(請酌留必要費用）等語，經法務部矯正署於111年6月8
    日以高戒所總保字第11104007380號函回覆稱：本所收容人
    鄭佳勝個人保管金餘0元，不予扣款等語，以上有各該判決
    及函文在卷可查。
㈡、是檢察官依確定判決所諭知之沒收，函請法務部矯正署高雄
    戒治所予以酌留必要費用後，提撥受刑人之勞動金、保管金
    抵償，已合於刑事訴訟法第470條第1項前段、第471條第1項
    及強制執行法第115條之1第1項、第122條第2項等規定，並
    無違法之處，且檢察官上開執行指揮，業經法務部矯正署高
    雄戒治所函覆因受刑人無財產而無法扣款，則檢察官嗣後是
    否再以其他指揮命令執行上開沒收，仍屬檢察官之職權，法
    院尚無在檢察官未做成後續執行指揮之情況下，即預先審查
    檢察官執行之指揮是否合法，是以，抗告意旨另指出，其必
    要生活費用應酌留6仟元或2個月6仟元，請求重新發函部分
    ，檢察官既未實際對受刑人之財產執行沒收，法院即無從審
    認檢察官執行沒收之結果，是否有未酌留必要生活費用之違
    法，更無法代替檢察官自為執行之指揮，抗告意旨容有誤解
    。
㈢、綜上，原裁定以檢察官執行之指揮並無違法或不當，駁回抗
    告人聲明異議，核無違誤，抗告人以前開情詞提起抗告，請
    求撤銷原裁定，為無理由，應予駁回。
四、依刑事訴訟法第412條，裁定如主文。
中　　華　　民　　國　　111 　年　　9 　　月　　30　　日
                  刑事第二庭    審判長法　官  楊清安
                                      法　官  陳顯榮
                                      法　官  蕭于哲
以上正本證明與原本無異。
如不服本裁定，應於收受本裁定後五日內向本院提出抗告狀。
　　　　　　　　　　　　　　　　　　　書記官  鄭信邦
中　　華　　民　　國　　111 　年　　9 　　月　　30　　日